【裁判字號】    90,訴緝,127
【裁判日期】    901031
【裁判案由】    偽造文書等
【裁判全文】
臺灣板橋地方法院刑事判決                          九十年度訴緝字第一二七號
    公  訴  人  臺灣板橋地方法院檢察署檢察官
    被      告  甲○○
右列被告因偽造文書等案件，經檢察官提起公訴（八十九年度偵字第一０六八六、一
一四一０、一一四六二號），本院判決如左：
    主  文
甲○○連續以明知為侵害著作權之物而意圖營利而交付之方法侵害他人之著作權，處
有期徒刑陸月，併科罰金新臺幣拾萬元，有期徒刑如易科罰金，罰金如易服勞役，均
以新臺幣玖佰元即銀元佰元折算壹日。扣案侵害日商新力電腦娛樂股份有限公司如
附表一之一編號一、二所示商標專用權之光碟片共計陸仟參佰片（含侵害如附表二之
一、三、四、五所示公司著作權之光碟片玖拾伍片）、侵害日商西雅企業股份有限公
司如附表一之二所示商標專用權之光碟片共計捌佰柒拾貳片（含侵害同公司如附表二
之二所示著作權之光碟片拾貳片）、侵害日商任天堂株式會社如附表一之六所示商標
專用權及附表二之六所示著作權之卡匣壹佰柒拾參盒、仿冒日商新力電腦娛樂股份有
限公司如附表一之一編號一、二所示商標專用權之普通手把捌拾參支、震動手把貳拾
柒支、光碟目錄貳拾貳本、帳冊捌本、進貨單壹包均沒收；又違反未依電子遊戲場業
管理條例規定辦理營利事業登記，不得經營電子遊戲場業規定，處有期徒刑參月，如
易科罰金，以新臺幣玖佰元即銀元佰元折算壹日。應執行有期徒刑捌月，併科罰金
新臺幣拾萬元，有期徒刑如易科罰金，罰金如易服勞役，均以新臺幣玖佰元即銀元
佰元折算壹日。扣案侵害日商新力電腦娛樂股份有限公司如附表一之一編號一、二所
示商標專用權之光碟片共計陸仟參佰片（含侵害如附表二之一、三、四、五所示公司
著作權之光碟片玖拾伍片）、侵害日商西雅企業股份有限公司如附表一之二所示商標
專用權之光碟片共計捌佰柒拾貳片（含侵害同公司如附表二之二所示著作權之光碟片
拾貳片）、侵害日商任天堂株式會社如附表一之六所示商標專用權及附表二之六所示
著作權之卡匣壹佰柒拾參盒、仿冒日商新力電腦娛樂股份有限公司如附表一之一編號
一、二所示商標專用權之普通手把捌拾參支、震動手把貳拾柒支、光碟目錄貳拾貳本
、帳冊捌本、進貨單壹包均沒收。
    事  實
一、甲○○係設在臺北縣中和市○○路五四號「正昇電視遊樂器專賣店」之實際負責
    人，明知如附表一所示之商標圖樣，係日商西雅企業股份有限公司（下稱西雅公
    司）、新力電腦娛樂股份有限公司（下稱新力公司）、卡波光股份有限公司（下
    稱卡波光公司）、思奎爾股份有限公司（下稱思奎爾公司）、可樂美股份有限公
    司（下稱可樂美公司）、任天堂株式會社（下稱任天堂公司），分別向經濟部中
    央標準局（現改制為智慧財產局）註冊登記，而取得商標專用權，指定使用於錄
    有電腦程式之卡匣、光碟或電視遊樂器等商品上，現仍均在專用期間中（詳如附
    表一所示），亦明知如附表二所示之遊戲軟體，分別係上開六家公司享有著作權
    ，或於本國首次發行，或已為著作權登記，而受我國著作權法保護之視聽及電腦
    程式著作，竟意圖營利，基於概括之犯意，自民國（下同）八十八年十二月間某
    日起，在其上開專賣店內，先後向年籍姓名不詳之男子，以光碟每片新臺幣（下
    同）四十元、卡匣每盒四百五十元之價格，販入擅自重製之盜版光碟、卡匣，及
    與之為類似商品之電視遊戲機手把，其中光碟於電視遊樂器執行使用時，能在電
    視第二或第三畫面中呈現如附表一所示之商標圖樣，而於卡匣、手把及思奎爾公
    司出版之太空戰士光碟外包裝上，即擅自使用如附表一中任天堂、新力公司或太
    空戰士之商標，致與上開公司生產之真品相混淆，甲○○並自同時起，陳列在其
    上開專賣店，且以光碟每片五十元、卡匣每盒五百五十元，及手把每盒六百至六
    百五十元之價格，連續販賣予不特定之顧客，嗣於八十九年五月十日下午六時許
    ，經警在上址當場查獲，並扣得侵害新力公司如附表一之一編號一、二所示商標
    專用權之光碟片共計陸仟參佰片（含侵害如附表二之一、三、四、五所示公司著
    作權之光碟片玖拾伍片）、侵害西雅公司如附表一之二所示商標專用權之光碟片
    共計捌佰柒拾貳片（含侵害同公司如附表二之二所示著作權之光碟片拾貳片）、
    侵害任天堂公司如附表一之六所示商標專用權及附表二之六所示著作權之卡匣壹
    佰柒拾參盒、仿冒新力公司如附表一之一編號一、二所示商標專用權之普通手把
    捌拾參支、震動手把貳拾柒支、及甲○○所有供上開犯罪所用之光碟目錄貳拾貳
    本、帳冊捌本、進貨單壹包。
二、甲○○復明知未依電子遊戲場業管理條例規定辦理營利事業登記者，不得經營電
    子遊戲場業，其於八十八年四月間起，在其上開專賣店內，設置由不詳姓名年籍
    之人所有寄放之電子遊戲機二十五台（三台娃娃機、十台電視遊戲機、十二台電
    動玩具機，均未扣案），供不特定之人把玩。嗣電子遊戲場業管理條例於八十九
    年二月三日公布並於同日施行，甲○○自該日起仍未依電子遊戲場業管理條例規
    定辦理營利事業登記，而經營電子遊戲場業，於八十九年五月十四日下午二時二
    十分許，經臺北縣政府聯合查報小組查報，而查知上情。
三、案經如附表所示告訴人公司訴由內政部警政署保安警察第二總隊及臺北縣政府移
    送台灣板橋地方法院檢察署檢察官偵查起訴。
    理  由
一、訊據被告甲○○對於上開犯罪事實坦承不諱，核與告訴人日商新力公司、西雅公
    司代理人廖國昌、洪宗賢、許瑞君律師、高志明、嚴立媛等人分別於警訊、偵查
    及本院審理時指訴之情節相符，並有仿冒如事實欄所示新力公司商標專用權「PS
    設計圖、Play Station」之光碟六千三百片（其中含有侵害著作權之九十五片）
    ，侵害西雅公司商標專用權之光碟片共八百七十二片（其中含有侵害著作權之十
    二片）、仿冒新力公司上開商標專用權之普通手把八十三支、震動手把二十七支
    、仿冒任天堂商標專用權及侵害著作權之卡匣一百七十三盒，供其販賣使用他人
    註冊商標商品及侵害他人著作權所用之遊戲光碟目錄二十二本、帳冊八本、進貨
    單一包扣案可資佐證。而新力公司、西雅公司、卡波光公司、思奎爾公司、可樂
    美公司、任天堂公司如附表一所示之商標，分別向經濟部中央標準局申請核准註
    冊，享有指定使用於電腦、錄有電腦程式之光碟片、卡匣等，專用期間如附表一
    所示，有中華民國商標註冊證影本附卷可稽，又新力公司、西雅公司、思奎爾公
    司、卡波光公司、可樂美公司、任天堂公司享有扣案遊戲軟體之著作財產權並依
    我國著作權法受保護等節，有商標註冊證、著作物於臺灣首次發行之證明文件、
    內政部著作權登記謄本影本在卷可按。且日本國人之著作，除合於著作權法第四
    條第一款所定「在中華民國管轄區域內首次發行」之要件，應受我國著作權法保
    護外（內政部八十一年七月八日台內著字第八一一一九○三號函及臺灣高等法
    院八十四年度上易字第一八九七號判決意旨參照），如係在日本國所參與締結之
    伯恩著作權公約或中華民國、美國所參加之多邊著作權公約之會員國內首次發行
    後一年內，由中華民國人或美國人在雙方領域內締結書面協議取得該日本著作之
    專屬授權，且該著作已可在中、美任一方領域內對公眾流通者，依我國著作權法
    第四條但書及「北美事務協調委員會與美國在臺協會著作權保護協定」第一條第
    三項、第四項之規定，亦應加以保護，非經著作權人之授權，不得擅自重製或散
    布。又扣案之光碟片，經本院於八十九年十一月二日勘驗，以告訴人新力公司代
    理人提供之PlayStation之真品遊戲主機、及西雅公司代理人提出之卡匣遊戲機
    ，勘驗結果如左：
 （1）將扣案之仿冒光碟置入PS主機，於電視螢幕上方均出現藍色「SONY」字樣，中
      間有橘紅色之菱形圖，下方有「COMPUTER ENTERTAINMENT」字樣，繼均出現「
      PS設計圖」於上方，中間有「Play Station」及「Licensed by Sony Compute
      r Entertainment Inc.」授權字樣。
 （2）將卡匣放入遊戲機內執行，於電視螢幕分別出現西雅公司之商標圖樣「SEGA」
      。與「PRODUCED BY OR UNDER LICENS FROM SEGA ENTERPRISE,LTD.」等字樣
      。
    由上述(1)至(2)之實驗可知，第一畫面中之「SONY」商標及菱形圖於空機運轉或置
    入不同系統之遊戲光碟均出現，第二畫面中之「PlayStation」字樣於PS主機置
    入不同系統之光碟時亦會出現，固均係存在於PS遊戲主機內；惟第二畫面中之「
    PS設計圖」、「SEGA」及授權文字，係因置入真品或仿冒之SONY、SEGA遊戲光碟
    後始呈現，可見「PS設計圖」、「SEGA」及授權字樣係燒錄於扣案之仿冒SONY、
    SEGA遊戲光碟中，不可能儲存於遊戲主機內，否則於遊戲主機空轉或置入不同系
    統之光碟片，甚或置入同一片背面全被割裂之扣案仿品光碟時，何以均未顯現；
    況臺灣地區盛行盜拷PLayStation及SEGA光碟多年，原創廠商不論係為表彰商品
    來源或配合主管機關取締盜版，殊無不將商標或授權文字置入光碟內藉以遏阻之
    理，且資策會及工研院過去受理一、二審法院委請鑑定同類之扣案光碟，尚以
    SONY或SEGA光碟內存之檔案皆以特殊格式編碼，其趨動原理不明等由函覆無從鑑
    定，為本院承辦同類案件所知悉，各地下工廠（即俗稱之「補商」）於擅自重製
    光碟時，當亦無從刻意捨去可使顯現商標或授權文字之檔案，益證PS設計圖、
    SEGA商標圖樣及前述授權字樣均係燒錄於扣案之仿品光碟內。而商標法第六條所
    謂「商標之使用」，祇需以行銷目的，將商標標示於商品內外或其包裝、容器、
    標帖、說明書、價目表或其他類似物件上均可，不以揭示於商品之表面為限，茲
    扣案光碟內存之電磁紀錄透過電視遊樂器之執行，既如前述得於電視螢幕上分別
    顯示「PS設計圖」、「SEGA」等商標圖樣，即足使一般之消費者認識其所表彰之
    商品來源，自亦構成商標之使用。本件事證已臻明確，被告之犯行堪以認定，自
    應依法論科。
二、核被告所為係犯著作權法第九十三條第三款以第八十七條第二款明知為侵害著作
    權之物意圖營利而交付之方法侵害他人之著作權罪及商標法第六十三條之販賣仿
    冒商品罪、電子遊戲場業管理條例第二十二條之罪。其陳列、持有之低度行為為
    交付之行為所吸收，而不另論罪。被告先後多次侵害著作權、販賣仿冒商品之犯
    行，均時間緊接，所犯係構成要件相同之罪，顯係基於概括犯意反覆為之，應分
    別依刑法第五十六條之規定，各論以一罪，並依法加重其刑。又被告以一販賣仿
    冒遊戲光碟片之行為，同時觸犯上開二罪，為想像競合犯，應依刑法第五十五條
    之規定，從一重之連續明知為侵害著作權之物，意圖營利而交付罪處斷。而交付
    之行為，雖亦屬「散布」之一種方式，但「散布」不以具有營利之意圖及交付具
    體財物為必要，其行為態樣較廣泛且籠統，是被告明知盜版光碟片為侵害告訴人
    之著作權之物，於前揭時地販售與不特定之人，而侵害告訴人之著作權，核其所
    為係犯明知為侵害著作權之物意圖營利而交付之方法侵害他人之著作權罪，公訴
    人於起訴書事實欄敘及被告係以散布之方法侵害他人著作權，尚有誤會，又公訴
    人認被告甲○○係自八十八年四月間起犯有電子遊戲場業管理條例第二十二條之
    罪，然查該條例自八十九年二月三日始公布施行，故被告甲○○應自該公布施行
    日起始犯有該條例第二十二條規定之罪，公訴人認被告甲○○自八十八年四月間
    起至八十九年二月二日止亦犯有該罪，尚有未洽，原應為無罪之諭知，惟該部分
    與起訴且認有罪部分為實質上一罪關係，爰不另為無罪之諭知，併此敘明。被告
    所犯上開明知為侵害著作權之物，意圖營利而交付罪與違反電子遊戲場業管理條
    例第二十二條之罪，犯意各別，罪質互殊，應予分論併罰。爰審酌商標有表彰商
    品來源及品質保證之作用，商標專用權人投注大量之人力、物力於其商品之行銷
    ，著作物並為著作權人享有智慧創作之結晶，被告為貪圖小利，致告訴人新力公
    司、西雅公司等上開公司所受損害非微，及其向警方供出上源，亦經告訴代理人
    陳明在卷，暨被告犯後坦承犯行，尚有悔意等一切情狀，量處如主文所示之刑，
    及定其應執行之刑，並諭知易科罰金及易服勞役之折算標準（被告行為後之刑法
    第四十一條業於九十年一月十日修正公布，於同年月十二日生效，而修正後之刑
    法第四十一條第一項係規定：「犯最重本刑為五年以下有期徒刑之罪，而受六個
    月以下有期徒刑或拘役之宣告，因身體、教育、職業、家庭之關係或其他正當事
    由，執行顯有困難者，得以一元以上三元以下折算一日。但確因不執行所宣告之
    刑，難收矯正之效，或難以維持法秩序者，不在此限。併合處罰之數罪，均有前
    項情形，其應執行之刑逾六月者，亦同」，修正後之刑法第四十一條第一項之規
    定，將原得易科罰金者之範圍，由僅限於犯最重本刑為三年以下有期徒刑之罪擴
    大至犯最重本刑為五年以下有期徒刑之罪，併合處罰之數罪，均有前項情形，其
    應執行之刑逾六月者，亦得易科罰金，二相比較，修正前即行為時之規定，尚非
    有利於行為人，是自應依刑法第二條第一項前段之規定，適用裁判時之法律即修
    正後刑法第四十一條之規定，而對被告所宣告之刑及應執行之刑諭知易科罰金之
    折算標準）。
三、公訴人雖認被告所販賣仿冒遊戲光碟片內有偽註「Licensed by Sony Computer
    Entertainment Inc.」及「PRODUCED BY OR UNDER LICENS FROM SEGA ENTERPR
    ISE,LTD.」等字樣之授權文字，為足以對外表示該等遊戲光碟軟體產品係新力公
    司生產或授權生產之一定用意證明之準文書，故認被告尚涉犯刑法第二百十六條
    、第二百二十條第二項、第二百十條之行使偽造私文書罪嫌。惟按刑法上之行使
    偽造私文書罪，必須提出偽造之文書，本於該文書之內容有所主張方得成立（參
    照最高法院四十七年臺上字第一○四八號判例要旨）。又所謂行使偽造之文書，
    乃依文書之用法，以之充作真正文書而加以使用之意，故必須行為人就所偽造文
    書之內容向他方有所主張，始足當之（參照最高法院七十二年臺上字第四七○九
    號判例要旨）。查被告甲○○既非仿冒遊戲光碟片之製造者，僅係意圖賣出而販
    入，自僅意在販賣仿冒之遊戲光碟片牟利，並非藉授權文字充為真正文書而加以
    主張；且告訴人之真品遊戲光碟片之市價與被告出售之仿冒品之價格差距甚大，
    購買之人當係明知被告所出售者係仿冒品，被告自無向購買之人偽稱扣案遊戲光
    碟片係經告訴人公司授權製造之必要，顯無行使偽造私文書之犯行，自不得論以
    行使偽造私文書罪，本件公訴人所認容有未洽，惟就此部分，公訴人認與前開論
    罪部分之犯罪事實為想像競合之裁判上一罪關係，自勿庸另為無罪之諭知，併此
    敘明。
四、扣案侵害新力公司如附表一之一編號一、二所示商標專用權之光碟片共計陸仟參
    佰片（含侵害如附表二之一、三、四、五所示公司著作權之光碟片玖拾伍片）、
    侵害日商西雅企業股份有限公司如附表一之二所示商標專用權之光碟片共計捌佰
    柒拾貳片（含侵害同公司如附表二之二所示著作權之光碟片拾貳片）、侵害日商
    任天堂株式會社如附表一之六所示商標專用權及附表二之六所示著作權之卡匣壹
    佰柒拾參盒、仿冒新力公司如附表一之一編號一、二所示商標專用權之普通手把
    捌拾參支、震動手把貳拾柒支，均係侵害上開公司商標專用權之商品，均應依商
    標法第六十四條之規定，不問屬於犯人與否，予以宣告沒收；又扣案之目錄貳拾
    貳本、帳冊捌本、進貨單壹包，均係被告所有供本件販賣使用他人註冊商標商品
    及侵害他人著作權所用之物，已據其供明在卷，應依刑法第三十八條第一項第二
    款之規定予以宣告沒收。
據上論斷，應依刑事訴訟法第二百九十九條第一項前段，商標法第六十三條、第六十
四條，著作權法第九十三條第三款，電子遊戲場業管理條例第二十二條，刑法二條第
一項前段、第十一條前段、第五十六條、第五十五條、第四十二條第二項、第五十一
條第五款、第三十八條第一項第二款、修正後刑法第四十一條，罰金罰鍰提高標準條
例第二條，現行法規所定貨幣單位折算新台幣條例第二條，判決如主文。
本案經檢察官徐名駒到庭執行職務。
中      華      民      國    九十      年      十      月    三十一    日
                                      台灣板橋地方法院刑事第五庭
                                          法  官  林  錫  凱
右正本證明與原本無異
如不服本判決應於送達後十日內向本院提出上訴狀
                                          書記官  林  兆  嘉
中      華      民      國    九十      年     十一     月      一      日
附錄本案論罪科刑法條全文：
商標法第六十三條：
明知為前條商品而販賣、意圖販賣而陳列、輸出或輸入者，處一年以下有期徒刑、拘
役或科或併科新台幣五萬元以下罰金。
著作權法第九十三條：
有左列情形之一者，處二年以下有期徒刑，得併科新臺幣十萬元以罰金：
一、侵害第十五條至第十七條規定之著作人格權者。
二、違反第七十條規定者。
三、以第八十七條各款方法之一侵害他人之著作權者。
電子遊戲場業管理條例第二十二條
違反第十五條規定者，處行為人一年以下有期徒刑、拘役或科或併科新台幣五十萬元
以上二百五十萬元以下罰金。


司法院資訊處製作；財團法人民間司法改革基金會備份。
